臺灣臺北地方法院刑事判決　　　　　　　　　　　　 九十年度訴字第一六號
　　公　訴　人　臺灣臺北地方法院檢察署檢察官
　　被　　　告　丙○○
　　選任辯護人　莊勝榮
　　　　　　　　盧慶南
右列被告因重傷害案件，經檢察官提起公訴（九十年度偵字第一二０二二號），本院
判決如左：
    主  文
丙○○使人受重傷，處有期徒刑伍年陸月。
    事  實
一、丙○○與己○○為多年鄰居，二人平日來往尚稱融洽，己○○因懷疑丙○○散布
    其詐賭之謠言，於民國九十年四月二十五日晚間八時許偶遇丙○○，即質問陳某
    是否曾向乙○○散布其詐賭之事，丙○○否認有此事，二人遂相偕步行前往臺北
    市○○路臨六二八號乙○○經營之檳榔攤對質後，丙○○僅因自認遭己○○誤會
    ，竟憤懣不平，明知人體臉部上有眼球，而眼球為極脆弱之部位，持刀割劃將導
    致毀敗視能之結果，竟猶基於重傷害之犯意，進入該檳榔攤後之廚房取出乙○○
    所有之菜刀一把，迅即返回檳榔攤，持該菜刀由上往下揮劈己○○之左臉頰，己○○閃避不及，致受有左眼瞼、左臉頰皮膚裂傷及左眼眼球破裂之傷害，丙○○
    隨即逃離現場，未返家即攔搭計程車前往臺北車站，轉乘遊覽車南下戶籍所在地
    之嘉義縣朴子市，己○○經報警並送醫急救，惟已肇致左眼視力無光覺，且無治
    癒希望，達於毀敗一目視能之重傷程度。丙○○於次日晚間始自行前往嘉義縣警
    察局朴子分局投案，然此時偵查機關業已知悉丙○○為犯人及上開犯罪事實。
二、案經己○○訴由臺北市政府警察局松山分局報告臺灣臺北地方法院檢察署檢察官
    偵查起訴。
    理  由
一、訊據被告丙○○固不否認與告訴人己○○相偕步行前往乙○○開設之檳榔攤對質
    ，因覺得冤枉受侮辱而持刀揮劈告訴人，且砍到告訴人左眼等情，惟矢口否認有
    何重傷犯意，辯稱：持菜刀只是要嚇己○○，是因為搶刀才不小心誤傷告訴人，
    且當時已因飲酒陷於精神耗弱之程度云云。惟查：
    (一)告訴人於九十年四月二十五日至財團法人長庚紀念醫院就診時，經診斷其左臉
      瞼、左臉頰皮膚裂傷，左眼眼球破裂，其後雖經手術，然左眼視力經檢查為無
      光覺，且評估無治癒希望等情，有該院診斷證明書三紙、病歷資料乙份、九十
      年七月二十七日（九０）長庚院法字第０六二一號函、九十年十二月十二月六
      日（九０）長庚院法字第一一一五號函各一紙附卷可考，是被害人之左眼視能
      毀敗之事實，應可認定。
    (二)被告雖辯稱並無重傷害之犯意，惟亦不諱言當時係將持刀的右手提高後往下劃
      ，經本院當庭勘驗，被告持刀高度，與告訴人眼睛高度相當（見本院九十一年
      四月十九日審判筆錄）；核與告訴人於警偵訊及本院審理中迭次指述被告如何
      持刀揮劈伊左臉之情相符；另證人即在場目擊之乙○○證稱：「後來丙○○往
      後面去，後面有一個歐巴桑（按即戊○○）叫著：『快點，拿菜刀出來了』我
      就出來拉丙○○，沒拉到，我轉過來就看到己○○流血」等語（見本院九十年
      十二月十一日訊問筆錄）；又證人即在場目擊之戊○○亦證稱：「我看到他們
      二人時，丙○○就走進檳榔攤後面廚房內，馬上就出來，丙○○出來時手上拿
      支菜刀，丙○○砍了己○○一刀，刀子掉下來，砍到哪裡我不知道，丙○○看
      到血流下來就馬上逃跑，己○○用手按住眼睛部位」等語（見本院九十一年一
      月二日訊問筆錄），綜核上情，被告顯係直接持菜刀揮劈告訴人左臉，並非因
      搶奪菜刀而不慎誤傷，其所辯顯係卸責之詞。按人體臉部上有眼球，而眼球為
      極脆弱之部位，持刀割劃將導致毀敗視能之結果，此乃普遍知悉之常識，被告
      明知此理，猶持鋒利之菜刀劈劃包含左眼球在內之左臉頰部位，其有重傷害之
      犯意，足堪認定。
    (三)至被告辯稱當時飲酒已至精神耗弱之程度乙節，惟查：被告於本院審理中業坦
      認當天喝酒雖有茫茫的感覺，但不是很醉，在進入乙○○之檳榔攤前，已偕同
      己○○步行約一百公尺之距離，取得菜刀之後，很快走出來，乙○○沒拉到伊
      ，逃離後並未返回健康路家中，坐計程車直驅臺北車站，再轉搭遊覽車南下嘉
      義等情；另經本院至案發現場勘驗，自檳榔攤前往置放菜刀之廚房，需經過一
      長三百公分、一側地上置有石灰桶、圓凳、水壺、上掛有竹篩、塑膠袋裝物品
      、可供步行之寬度僅四十二公分之狹長走道（見本院九十一年二月二十二日勘
      驗筆錄）；再訊之證人乙○○、戊○○，渠等亦證稱被告當時雖有飲酒、且步
      態不穩，惟尚未達於顛躓倒仆難行之程度，進入後方廚房後尚能迅速覓得一菜
      刀返回前方檳榔攤等情明確，證人乙○○證稱：「丙○○走的不是很穩，稍微
      有點晃動，站著不是很穩，但不是顛顛倒倒的。：：菜刀放在柳丁機的縫隙裡
      ，要進去廚房詳細看才能找得到」（見本院九十年十二月十一日訊問筆錄），
      證人戊○○證稱：「我看到他們二人時，丙○○就走進檳榔攤後面廚房內，馬
      上就出來，丙○○出來時手上拿支菜刀。」（見本院九十一年一月二日訊問筆
      錄），雖證人乙○○另證稱：「丙○○進入廚房時，我有聽到東西撞擊的聲音
      」，然亦證稱：「我放在走道上的東西沒有翻倒，也沒有東西掉下來。」（以
      上同前開勘驗筆錄）等語。衡之被告尚可自力步行一百公尺前往乙○○之檳榔
      攤，其後又能順利、迅速穿越前開狹長通道並覓得菜刀，案發後猶能自行攔搭
      計程車前往臺北車站並轉搭遊覽車南下嘉義等情，足見其當時之精神狀態、對
      於外界事務之判斷能力，較諸普通人之平均程度，並無顯然減退，被告辯稱當
      時達於精神耗弱之程度云云，顯無足採。
    (四)又被告於九十年四月二十六日前往嘉義縣警察局朴子分局投案時，受理投案之
      嘉義縣警察局朴子分局、偵查本案之臺北市政府警察局松山分局業已知悉本件
      犯罪事實及被告即為犯人等情，業據證人即朴子分局警員甲○○、松山分局松
      山派出所警員丁○○證述明確，並有告訴人之母陳秀子警訊筆錄（其中明指丙○○持菜刀砍傷其子）在卷可稽，是其投案行為已與自首要件不合，附此敘明
      。綜上所述，本件事證明確，被告所辯顯係卸責之詞，洵無足採，其犯行堪以
      認定，應依法論科。
二、核被告所為，係犯刑法第二百七十八條第一項之重傷罪，其基於重傷之犯意所致
    左眼瞼、左臉頰皮膚裂傷之傷害事實，當然吸收於重傷害之行為內，不另論罪（
    最高法院二十三年上字第二七八三號判例意旨參照）。爰審酌被告前僅曾因賭博
    罪經法院判處罰金六千元，別無其他不良前科，有臺灣高等法院被告全國前案紀
    錄表在卷可稽，其素行尚佳，僅有小學肄業之學歷，智識能力不足，與告訴人平
    日關係和睦，竟因一時憤懣即持菜刀揮劈告訴人，致告訴人左眼機能因而毀敗，
    迄今未與告訴人達成和解，其犯後態度等一切情狀，量處如主文所示之刑。
據上論斷，應依刑事訴訟法第二百九十九條第一項前段，刑法第二百七十八條第一項
，判決如主文。
本案經檢察官陳錫柱到庭執行職務
中      華      民      國    九十一    年      四      月     三十     日
                                      臺灣臺北地方法院刑事第八庭
                                          審判長法  官  王淑滿
                        法  官  朱瑞娟
                                                法  官  張永宏
右正本證明與原本無異。
如不服本判決，應於判決送達後十日內，向本院提出上訴狀。
                                                書記官  高永珍
中      華      民      國    九十一    年      四      月     三十     日
附錄本件論罪科刑法條全文：
刑法第二百七十八條第一項
使人受重傷者，處五年以上十二年以下有期徒刑。
